臺灣臺中地方法院刑事判決
110年度金訴字第694號
公  訴  人  臺灣臺中地方檢察署檢察官
被      告  蘇明濤


                    （現於法務部矯正署臺中監獄臺中分監  執行中）
            施泂豪



                    （現於法務部矯正署臺中監獄臺中分監  執行中）
上列被告因詐欺等案件，經檢察官提起公訴（109年度偵字第842
1、8842、15375、16371、19120、21141號、109年度少連偵字第
143、239號），因被告於本院準備程序進行中，就被訴事實為有
罪之陳述，本院合議庭裁定由受命法官獨任進行簡式審判程序，
判決如下：
    主    文
戊○○犯三人以上共同詐欺取財罪，累犯，處有期徒刑壹年貳月。
未扣案犯罪所得新臺幣參仟元沒收，於全部或一部不能沒收或不
宜執行沒收時，追徵其價額。
乙○○犯三人以上共同詐欺取財罪，處有期徒刑壹年壹月。
    犯罪事實
一、戊○○、乙○○、丙○○（另行審結）於民國108年10月間某日，
    加入吳桂宏所屬之3人以上成年人所組成，以實施詐術為手
    段，具有持續性、牟利性、結構性之詐欺集團（下稱本案詐
    欺集團），戊○○擔任載送車手司機，乙○○擔任提領車手，丙○○擔任提領車手及載送車手司機（所涉組織犯罪防制條例罪
    嫌部分，均據另案起訴，不在本案起訴範圍），而為下列犯
    行：乙○○、戊○○、丙○○與吳桂宏（另案判決）與本案詐欺集
    團成員，共同意圖為自己不法之所有，基於3人以上詐欺取
    財及掩飾隱匿詐欺所得去向、所在之洗錢犯意聯絡，由本案
    詐欺集團成員於如附表所示之時間，向如附表所示之被害人
    ，以如附表所示之詐欺方式，致使如附表所示之被害人陷於
    錯誤，而將如附表所示匯款金額，匯入如附表所示帳戶後，
    吳桂宏再提供金融卡並指示丙○○、戊○○、乙○○，由戊○○駕駛
    車牌號碼000-0000號小客車搭載丙○○、乙○○，由丙○○、乙○○
    於附表所示時間、地點，持如附表所示帳戶之金融卡提領如
    附表所示之提領金額，並轉交付予吳桂宏，而以此方式將詐
    欺贓款置於詐欺集團實質控制並掩飾、隱匿詐騙所得贓款之
    去向及所在。
二、案經丁○○訴由臺中市政府警察局豐原分局暨臺中市政府警察
    局刑事警察大隊、臺中市政府警察局大雅分局報告臺灣臺中
    地方檢察署檢察官偵查起訴。
    理    由
一、本案被告戊○○、乙○○所犯，均非死刑、無期徒刑、最輕本刑
    為3年以上有期徒刑之罪，或高等法院管轄第一審之案件，
    其等於本院準備程序中，就前揭被訴事實為有罪之陳述，經
    受命法官告以簡式審判程序之旨，並聽取被告、辯護人及公
    訴人之意見後，本院認為適宜進行簡式審判程序，依刑事訴
    訟法第273 條之1 第1 項、第284 條之1 規定，經合議庭評
    議後，裁定本案由受命法官獨任進行簡式審判程序，是本案
    之證據調查，依刑事訴訟法第273 條之2 規定，不受同法第
    159 條第1 項、第161 條之2 、第161 條之3 、第163 條之
    1 及第164 條至第170 條規定之限制，合先敘明。
二、上揭犯罪事實，業據被告戊○○、被告乙○○於本院準備程序及
    審理時坦承不諱（見本院卷第198至199頁、第272頁），核
    與同案被告丙○○供述、證人即告訴人丁○○於警詢之證述情節
    大致相符（見附表「證據名稱及卷證頁碼」欄所示卷頁），
    並有如附表「證據名稱及卷證頁碼」欄所示之證據資料在卷
    可稽，足認被告戊○○、乙○○上開任意性自白與事實相符，是
    本案事證明確，其等犯行堪以認定，均應依法論科。
三、論罪科刑：
　㈠按詐欺集團向被害人施用詐術後，為隱匿其詐欺所得財物之
    去向，而令被害人將其款項轉入該集團所持有、使用之人頭
    帳戶，並由該集團所屬之車手前往提領詐欺所得款項得逞，
    檢察官如能證明該帳戶內之資金係本案詐欺之特定犯罪所得
    ，即已該當於新法第14條第1 項之一般洗錢罪；至若無法將
    人頭帳戶內可疑資金與本案詐欺犯罪聯結，而不該當第2 條
    洗錢行為之要件，當無從依第14條第1 項之一般洗錢罪論處
    ，僅能論以第15條第1 項之特殊洗錢罪。另過去實務認為，
    行為人對犯特定犯罪所得之財物或利益作直接使用或消費之
    處分行為，或僅將自己犯罪所得財物交予其他共同正犯，祇
    屬犯罪後處分贓物之行為，非本條例所規範之洗錢行為，惟
    依新法規定，倘行為人意圖掩飾或隱匿特定犯罪所得來源，
    而將特定犯罪所得直接消費處分，甚或交予其他共同正犯，
    而由共同正犯以虛假交易外觀掩飾不法金流移動，即難認單
    純犯罪後處分贓物之行為，仍應構成新法第2 條第1 款或第
    2 款之洗錢行為（最高法院108 年度台上字第1744號、第25
    00號、第2425號判決意旨參照）。經查，本案詐欺集團先由
    其他成員對被害人丁○○施用詐術，致其陷於錯誤，而依指示
    匯款至指定帳戶後，復由被告等人分工合作，或開車載運車
    手前往指定地點領款，或提領贓款交付予上手，顯見本案詐
    欺集團人數達3 人以上無訛，符合刑法第339條之4 第1 項
    第2 款「3 人以上共同犯之」之構成要件；又其等層轉贓款
    之行為，客觀上顯已轉移犯罪所得形式上之歸屬，致使檢警
    機關於檢視帳戶之交易明細時，極易因僅能片段觀察相關帳
    戶之資金流動情形，以致無從辨識其不法性，或難以追溯該
    等款項之真正源頭，而形成追查之斷點及阻礙，足認被告戊○○、乙○○在客觀上有掩飾詐欺犯罪集團犯罪所得去向及所在
    之具體作為，而主觀亦可預見其行為係在掩飾贓款與詐欺犯
    罪之關聯性，使來源形式上合法化，藉以切斷彼此間之關聯
    性，從而逃避國家對於該等特定犯罪之追訴及處罰，故被告
    戊○○、乙○○上開所為，顯屬洗錢防制法第2 條第2 款之洗錢
    行為，而與洗錢防制法第14條第1 項規定之一般洗錢罪要件
    相合。
　㈡被告戊○○、乙○○就附表所示犯行，係犯洗錢防制法第14條第1
     項之一般洗錢罪，及刑法第339 條之4 第1 項第2 款之三
    人以上共同犯詐欺取財罪。　
　㈢如附表所示，被害人丁○○所匯款項，於密接時間、地點經被
    告乙○○、同案被告丙○○多次提領款項，係基於提領同一被害
    人遭騙所匯款項之單一目的所為之數個舉動，因其侵害之法
    益同一，且數行為均係在密切接近之時間、地點進行，各行
    為之獨立性極為薄弱，依一般社會健全觀念，在時間差距上
    ，難以強行分開，在刑法評價上，應將前揭多次提領之行為
    視為數個舉動之接續施行，屬接續犯而為包括之一罪。
　㈣被告戊○○、乙○○，與同案被告丙○○、吳桂宏及本案詐欺集團
    其他成員間，就附表所示犯行間，具有犯意聯絡及行為分擔
    ，應論以共同正犯。　
　㈤被告戊○○、乙○○所犯三人以上共同詐欺取財罪及一般洗錢罪
    ，係以一行為觸犯數罪名，應依刑法第55條規定，從一重之
    刑法第339 條之4 第1 項第2 款之三人以上共同犯詐欺取財
    罪處斷。　
　㈥刑之加重、減輕事由：
　⒈被告戊○○前因違反毒品危害防制條例案件，經臺灣高等法院9
    7年度上更（一）字第403號判決應執行有期徒刑9年，被告
    戊○○不服提起上訴，嗣經最高法院駁回上訴而告確定，於10
    2年6月21日縮短刑期假釋出監付保護管束，並於105年8月9
    日保護管束期滿，假釋未經撤銷而視已執行完畢，有被告之
    臺灣高等法院前案紀錄表附卷可證（見本院卷第45至56頁）
    ，是其受徒刑之執行完畢，5年以內故意再犯本件有期徒刑
    以上之罪，構成刑法第47條第1 項之累犯。本院審酌被告戊○○論以累犯之前科，與本案之犯罪類型、罪質、侵害法益與
    犯罪手段固有差異，然本院參酌司法院釋字第775 號解釋意
    旨，考量被告戊○○前因毒品危害防制條例案件經長期刑罰之
    執行完畢後，猶未能知所警惕、記取教訓，竟於108 年間違
    犯本案加重詐欺取財犯行，堪認其欠缺尊重他人財產權之觀
    念，對於刑罰之反應力薄弱且具有特別惡性，是依刑法第47
    條第1 項規定，就其本案所為犯行加重最低本刑，尚與罪刑
    相當原則及比例原則無違，爰依前揭規定加重其刑。
　⒉按犯洗錢防制法第14條之罪，在偵查或審判中自白者，減輕
    其刑，洗錢防制法第16條第2 項定有明文。次按想像競合犯
    之處斷刑，本質上係「刑之合併」。其所謂從一重處斷，乃
    將想像競合犯組成之評價上數罪，合併為科刑一罪，其所對
    應之刑罰，亦合併其評價上數罪之數法定刑，而為一個處斷
    刑。易言之，想像競合犯侵害數法益者皆成立犯罪，論罪時
    必須輕、重罪併舉論述，同時宣告所犯各罪名，包括各罪有
    無加重、減免其刑之情形，亦應說明論列，量刑時併衡酌輕
    罪部分量刑事由，評價始為充足，然後依刑法第55條前段規
    定「從一重處斷」，非謂對於其餘各罪可置而不論。因此，
    法院決定處斷刑時，雖以其中最重罪名之法定刑，做為裁量
    之準據，惟於裁量其輕重時，仍應將輕罪合併評價在內（最
    高法院108年度台上字第4405、4408號判決意旨參照）。查
    被告戊○○、乙○○就其等所涉各該一般洗錢犯行於本院準備程
    序、審理中坦承不諱，合於洗錢防制法第16條第2 項之要件
    ，故本院於後述量刑時仍一併衡酌此部分減輕其刑事由。
　㈦爰審酌被告戊○○、乙○○正值青壯年，竟不思以合法途徑賺取
    錢財，參與詐欺集團而與他人分工遂行犯罪，以獲取不法利
    益，顯示其等法治觀念有所偏差，致使被害人丁○○受有如附
    表所示之損失，又破壞社會秩序及社會成員間之互信基礎外
    ，更分別製造金流斷點，破壞金流秩序之透明穩定，妨害國
    家對於犯罪之追訴與處罰，致使被害人遭騙財物益加難以尋
    回而助長犯罪，所為殊值非難；惟考量被告戊○○、乙○○犯後
    均坦承犯行(就上開一般洗錢犯行，亦符合自白減刑規定)，
    被告戊○○、乙○○均與被害人丁○○成立調解，此有本院調解程
    序筆錄等件附卷可按（見本院卷第169至171頁、第285至287
    頁），又參酌被告戊○○、乙○○於本案詐欺集團之角色地位及
    分工情形；兼衡被告戊○○自陳高職肄業、從事白牌司機、月
    收入約4至5萬元、家庭經濟狀況勉持、需扶養母親；被告乙○○自陳高中畢業、從事皮件業務、月薪3萬2000元、家庭經
    濟狀況普通、單親扶養2名未成年子女之智識程度、經濟及
    家庭生活狀況等一切情狀（見本院卷第272至273頁），分別
    量處如主文所示之刑。
四、沒收部分：
　㈠按犯罪所得，屬於犯罪行為人者，沒收之；前2項之沒收，於
    全部或一部不能沒收或不宜執行沒收時，追徵其價額；犯罪
    所得已實際合法發還被害人者，不予宣告沒收或追徵，刑法
    第38之1第1項前段、第3項、第5項分別定有明文。次按共同
    正犯各成員內部間，對於不法利得分配明確時，固應依各人
    實際分配所得沒收；然若共同正犯成員對不法所得並無處分
    權限，其他成員亦無事實上之共同處分權限者，自不予諭知
    沒收；而共同正犯各人實際上有無犯罪所得，或其犯罪所得
    之多寡，應由事實審法院綜合卷證資料及調查所得認定之（
    最高法院104年度台上字第3937號、105年度台上字第1733號
    判決意旨參照）。經查：
　⒈被告戊○○、乙○○各均於本院審理時坦承其加入本案詐欺集團
    而為附表所示犯行，所獲取之報酬為3000元，是吳桂宏拿給
    其等語（見本院卷第198至199頁），堪認被告戊○○、乙○○就
    附表所示犯行所取得且未扣案之犯罪所得各為3000元。
　⒉被告戊○○雖已與被害人丁○○成立調解，然尚未實際賠付，則
    為貫徹任何人皆不能保有犯罪所得之立法原則，本院仍應依
    刑法第38條之1第1項前段、第3項規定，對被告戊○○之犯罪
    所得3000元宣告沒收，並於全部或一部不能沒收或不宜執行
    沒收時，追徵其價額。又日後檢察官執行時，被告戊○○如業
    依上揭調解內容將前揭犯罪所得之全部或一部返還被害人丁○○，檢察官自無庸就已實際合法返還被害人之部分執行沒收
    ，併予說明。
　⒊被告乙○○已與被害人丁○○成立調解，並已給付2萬元給被害人
    丁○○，此有本院調解程序筆錄附卷可參（見本院卷第286頁
    ），足認其犯罪所得3000元已實際返還被害人丁○○，依刑法
    第38條之1第5項規定，不予宣告沒收或追徵。
　㈡洗錢防制法第18條第1項固規定：「犯第14條之罪，其所移轉
    、變更、掩飾、隱匿、收受、取得、持有、使用之財物或財
    產上利益，沒收之；犯第15條之罪，其所收受、持有、使用
    之財物或財產上利益，亦同」，然該洗錢行為之標的是否限
    於行為人者始得宣告沒收，法無明文，是倘法條並未規定「
    不問屬於犯罪行為人與否均沒收」時，自仍以屬於被告所有
    者為限，始應予沒收。本件被告戊○○、乙○○就附表所示犯行
    ，除前開獲取之報酬外，其餘款項均層轉其他成員以上繳該
    詐欺集團，如前說明，而非屬被告戊○○、乙○○所有或在其等
    實際掌控中，且卷內亦無充分證據足認其等仍實際掌控此部
    分洗錢行為標的，故本院尚無從依洗錢防制法第18條第1 項
    前段規定，就上開被告戊○○、乙○○之洗錢行為標的諭知沒收
    。
據上論斷，應依刑事訴訟法第273條之1第1項、第299條第1項前
段，洗錢防制法第14條第1項，刑法第11條前段、第28條、第339
條之4第1項第2款、第55條、第47條第1 項、第38條之1第1項前
段、第3項，刑法施行法第1條之1第1項，判決如主文。　
本案經檢察官謝志遠提起公訴，檢察官甲○○到庭執行職務。
中　　華　　民　　國　　110 　年　　11　　月　　25　　日
                  刑事第十二庭  法  官  張意鈞
以上正本證明與原本無異。
如不服本判決應於收受判決後20日內向本院提出上訴書狀，並應
敘述具體理由；其未敘述上訴理由者，應於上訴期間屆滿後20日
內向本院補提理由書（均須按他造當事人之人數附繕本）「切勿
逕送上級法院」。
告訴人或被害人如不服判決，應備理由具狀向檢察官請求上訴，
上訴期間之計算，以檢察官收受判決正本之日起算。
                                書記官  陳怡臻
中　　華　　民　　國　　110 　年　　11　　月　　26　　日
附錄本案論罪科刑法條全文：
洗錢防制法第14條
有第二條各款所列洗錢行為者，處七年以下有期徒刑，併科新臺
幣五百萬元以下罰金。
前項之未遂犯罰之。
前二項情形，不得科以超過其特定犯罪所定最重本刑之刑。
中華民國刑法第339條之4
犯第三百三十九條詐欺罪而有下列情形之一者，處一年以上七年
以下有期徒刑，得併科一百萬元以下罰金：
一、冒用政府機關或公務員名義犯之。
二、三人以上共同犯之。
三、以廣播電視、電子通訊、網際網路或其他媒體等傳播工具，
    對公眾散布而犯之。
前項之未遂犯罰之。

附表
被害人 詐欺方式 匯款時間 匯款金額 匯入帳戶 提款人、時間、金額(新臺幣)、地點 證據名稱及頁碼 備註 丁○○ 詐欺集團於108年10月23日9時38分許 ，先以0000000000號電話撥打給丁○○，佯為其友蔡金順，再改以使用LINE傳送訊息向丁○○詐稱：急需借款云云，致丁○○陷於錯誤而為右列匯款。 108年10月23日13時26分 10萬元 許潔妮所申辦第一銀行東港分行帳號00000000000000號帳戶 丙○○、乙○○、戊○○依吳桂宏之指示，並由吳桂宏提供金融卡，由戊○○駕駛車牌號碼000-0000號小客車搭載丙○○、乙○○前往下列地點，丙○○、乙○○分別為下列提領行為： ①丙○○於臺中市○○區○○○路000號全家便利商店大雅好雅門市 ⑴108年10月23日15時47分提領2萬元 ⑵108年10月23日15時48分提領2萬元 ②乙○○於 ⑴108年10月23日15時52至53分提領2萬元、2萬元（臺中市○○區○○○路000號台新銀行大雅分行） ⑵108年10月23日15時58分提領2萬元（臺中市○○區○○路0段00號統一超商豐碩門市） 　 1.證人丁○○警詢證述（偵字第8842號卷第75-78頁） 2.詐欺車手提領一覽表（偵字第8842號卷第37頁） 3.內政部警政署反詐騙諮詢專線紀錄表（偵字第8842號卷第69-70頁） 4.臺中市政府警察局清水分局大秀派出所受理詐騙帳戶通報警示簡便格式表（偵字第8421號卷第163頁） 5.臺中市政府警察局清水分局大秀派出所金融機構聯防機制通報單（偵字第8421號卷第165頁） 6.郵政跨行匯款申請書（偵字第19120號卷第167頁） 7.臺中市政府警察局清水分局大秀派出所受理刑事案件報案三聯單（偵字第8421號卷第173頁） 8.臺中市政府警察局清水分局大秀派出所陳報單（偵字第8421號卷第175頁） 9.許潔妮第一銀行帳戶個資檢視表及往來交易明細表（偵字第8842號卷第71-73頁） 10.車手丙○○提領監視器畫面截圖及附近路口監視器畫面（偵字第8421號卷第139頁 、偵字第19120號卷第155-157頁） 11.車手乙○○提領監視器畫面截圖及附近路口監視器畫面（偵字第8421號卷第141頁、第143頁，偵字第19120號卷第157-162頁）  　　 109年度偵字第8421號(移送機關：臺中市政府警察局豐原分局)、109年度偵字第8842號(移送機關：臺中市政府警察局刑事警察大隊) 、109年度偵字第19120號（移送機關：臺中市政府警察局大雅分局）